臺灣雲林地方法院刑事判決　　　　　　　　　　　　　九十年度交易字第二四七號
　　公　訴　人　臺灣雲林地方法院檢察署檢察官
　　被　　　告　丙○○
　　指定辯護人　本院公設辯護人　甲○○
右列被告因過失致死案件，經檢察官提起公訴（九十年度偵字第三七一三號、第一八
八七號），本院判決如左：
    主  文
丙○○從事業務之人，因業務上之過失致人於死，處有期徒刑柒月。
    事  實
一、丙○○患有精神分裂症者，為精神耗弱之人，平日以駕駛拼裝三輪車載運收購廢
    鐵、舊貨而販賣為業，並以駕駛拼裝三輪車為其附隨之業務，仍係從事業務之人
    ，於民國八十九年十二月十日，駕駛拼裝三輪車沿雲林縣北港鎮雲一五五號公路
    ，由北港鎮往好收里方向行駛，於同日十八時許，行經該公路十九．五公里處即
    雲林縣北港鎮劉厝里北好三十二號電線桿前，本應注意汽車行駛時，夜間應使用
    燈光，以避免危險之發生。而夜間應使用燈光，並非不能注意之事項。蔡蒼吉竟
    能注意而未注意，駕駛該拼裝三輪車，於夜間車後未燃亮燈光，行駛於該處，以
    致郭欽棠騎乘車牌號碼ＭＭＨ─五０一號機車，因夜間行經無照明路段，未注意
    車前狀況，自後追撞該拼裝三輪車之左後方車燈處，因而人車倒地受有腹部鈍挫
    傷等傷害，送醫急救仍因多重器官衰竭，延至九十年五月十三日五時五分許不治
    死亡。
二、案經郭欽棠之父乙○○訴由雲林縣警察局北港分局移送臺灣雲林地方法院檢察署
    檢察官相驗後偵查起訴。
    理  由
一、被告丙○○雖承認平日以駕駛拼裝三輪車載運收購廢鐵、舊貨而販賣為業，但否
    認犯罪，辯稱：當時有開後車燈，被害人是被另一輛吉普車擦撞的等語。經查，
    被害人郭欽棠騎乘車牌號碼ＭＭＨ─五０一號機車，於八十九年十二月十日十八
    時許，行經雲林縣北港鎮雲一五五號公路十九．五公里處即雲林縣北港鎮劉厝里
    北好三十二號電線桿前，自後追撞被告所駕駛之拼裝三輪車之左後方車燈處，業
    經現場處理員警調查清楚，製有道路交通事故調查報告表、肇事現場照片在卷可
    證，被告辯解被害人為另一輛吉普車擦撞的，並不實在。又被害人駕駛重機車，
    夜間行經無照明路段，未注意車前狀況，由後追撞前車，為本件肇事主因；被告
    於夜間駕駛無車號拼裝車，違規行駛公路，且車後未燃亮燈光，為本件車禍肇事
    次因，此經臺灣省嘉雲區車輛行車事故鑑定委員會以九十年七月十一日嘉鑑字第
    九００六三七號鑑定意見書及臺灣省車輛行事事故覆議鑑定委員會以九十年八月
    二十九日府覆議字第九０一六四一號覆議意見書，鑑定屬實，被告辯解當時有開
    啟後車燈，亦非事實。按汽車行駛時，夜間應使用燈光全。道路交通安全規則第
    一百零九條第一款定有明文。被告既然駕駛拼裝三輪車裝載收購廢鐵、舊貨而販
    賣為業，上述規則為其應注意並能注意之事項，且夜間應使用燈光，亦非不能注
    意之事項。被告疏未注意上開規定，以致肇事，顯有過失。固然被害人騎乘機車
    於夜間未注意車前狀況，自後追撞被告之拼裝車，為肇事主因，仍不影響被告過
    失責任之立成立。被害人確因本件車禍受有腹部鈍挫傷等傷害，送醫急救仍因多
    重器官衰竭，延至九十年五月十三日五時五分許不治死亡，業經臺灣雲林地方法
    院檢察署檢察官督同法醫師相驗屬實，製有驗斷書、相驗屍體證明書、勘驗筆錄
    各一紙附卷可稽。足見被告之過失行為與被害人死亡間有相當因果關係。本件事
    證明確，被告之過失犯行，可以認定，應依法論罪科刑。
二、核被告丙○○所為，係犯刑法第二百七十六條第二項之業務過失致人於死罪。公
    訴人雖認被告係犯刑法第二百七十六條第一項之普通過失致人於死罪。但被告已
    於本院承認平日係以駕駛拼裝三輪車載運收購廢鐵、舊貨而販賣為業之事實，可
    以認定被告係以從事廢棄物、舊貨之交易，並駕駛該併裝車載運為其附屬之業務
    ，合於反覆同種類之行為為目的之社會活動，而擇為生活上之行業。所犯應依業
    務過失致死罪處斷，公訴人引用法條，尚有未合，惟起訴社會基本事實相同，起
    訴法條應予變更，爰依法變更起訴法條。被告係汽車駕駛人，因無駕駛執照駕車
    ，業經前開道路交通事故調查報告表註記明確，其肇事因而致人死亡，依法應負
    刑事責任，應依道路交通管理處罰條例第八十六條第一項規定加重其刑至二分之
    一。又被告經行政院衛生署雲林醫院鑑定為精神分裂症病者，其行為、智力及認
    知功能皆有部分退化，因此影響其對外界知覺領會及判斷之能力，已達到精神耗
    弱之程度，有該院之精神鑑定報告書一紙在卷可稽。再參以被告於本院訊問時，
    對於訊問之事項、內容、利害，猶能認識，其回答尚能清楚表示自己之意思，被
    告行為時其心神應尚未完全喪失，係處於精神耗弱之程度，當無疑義，併依刑法
    第十九條第二項規定減輕其刑。其刑有加重及減輕，依刑法第七十一條第一項規
    定先加後減之。爰審酌被告違規駕車肇事、過失程度、所生之危害、同時致被害
    人死亡、被害人與有過失、不思與被害人家屬達成民事和解，猶為脫產之行為，
    有本院北港簡易庭九十一年度港簡字第二二號民事判決書一紙在卷可證及犯罪後
    否認之態度等一切情狀，量處如主文所示之刑。
據上論斷，應依刑事訴訟法第二百九十九條第一項前段、第三百條，刑法第二百七十
六條第二項、第十九條第二項，罰金罰鍰提高標準條例第一條前段，判決如主文。
本案經檢察官黃楹榆到庭執行職務。
中      華      民      國      九十一    年    五    月       十       日
                                臺灣雲林地方法院交通法庭
                                      法  官  吳  褔  森
右正本證明與原本無異。
如不服本判決，應於判決送達後十日內向本院提出上訴狀（應附繕本）。「切勿逕送
上級法院」。
                                      書記官  李  松  坤
中      華      民      國      九十一    年    五    月       十       日
告訴人或被害人對於判決如有不服具備理由請求檢察官上訴者，其上訴期間之計算係
以檢察官收受判決正本之日期為準。
附錄本案論罪科刑法條：
刑法第二百七十六條第二項；從事業務之人，因業務上之過失犯前項之罪者，處五年
以下有期徒刑或拘役，得併科三千元以下罰金。
